臺灣高雄地方法院刑事判決　　　　　 100年度審易字第2369號
公　訴　人　臺灣高雄地方法院檢察署檢察官
被　　　告　陳明光
　　　　　　王政坤
上列被告因竊盜案件，經檢察官提起公訴（100年度偵字第11943
號、第15951號），本院依簡式審判程序審理，判決如下：
    主  文
陳明光共同犯攜帶兇器竊盜罪，處有期徒刑捌月。
王政坤成年人與少年犯結夥攜帶兇器竊盜罪，處有期徒刑壹年。
    事  實
一、陳明光與蔡亞文（此次犯行業經本院以99年度易字第2122號
    判決確定）係朋友關係，2人於民國99年6月22日下午6時25
    分前某時許（無證據證明係夜間），共同意圖為自己不法所
    有，基於加重竊盜之犯意聯絡，在高雄縣大社鄉（現改制為
    高雄市大社區，下同）金龍路46巷41之14號之車庫內，由其
    中1人負責在旁把風，另1人持客觀上足供為兇器使用之六角
    扳手1把（未扣案）下手行竊，共同竊取惠敬林停放該車庫
    內機車上所懸掛之車牌號碼222-EET號車牌1面，得手後離開
    現場，並將上開車牌懸掛於另輛由蔡亞文竊取之車牌號碼17
    9-HFS號重型機車上（蔡亞文竊取該重型機車之犯行，亦經
    上開判決確定）。嗣於99年6月29日凌晨1時50分，陳明光騎
    乘機車行經高雄縣仁武鄉後庄巷104之8號前，因在該處撥打
    行動電話，形跡可疑經警攔檢盤查，員警旋依陳明光之陳述
    ，於同日中午12時20分許，前往位在高雄市大社區○○○路
    98號「假期汽車旅館」301室，當場查獲蔡亞文，並扣得222
    -EET號機車車牌1面及前開蔡亞文竊取之機車（車牌號碼179
    -HFS係黃中興所有，該機車及222-EET車牌已分別發還予黃
    中興、惠敬林）及與本案無關之鑰匙6支、K盤1個、小燈1個
    、塑膠吸管1支、卡片1張、吸食器1個、一粒眠21顆及愷他
    命2包等物。
二、王政坤與陳明光（此次犯行業經本院以99年度易字第2122號
    判決確定）均為成年人，與14歲以上未滿18歲綽號「威弟」
    之少年蔡○○（民國83年3月2日生，此次加重竊盜犯行蔡○
    ○雖經檢察官同案起訴並移送本院審理，惟因起訴書有關蔡
    家宏之年籍資料誤載為「79年12月4日生」，檢察官誤認已
    滿18歲，故本院就蔡○○部分另以起訴程序違背規定，依法
    判決公訴不受理）為朋友關係，竟共同意圖為自己不法所有
    ，基於加重竊盜之犯意聯絡，於99年3月26日下午11時許，
    在高雄縣鳥松鄉（現改制為高雄市鳥松區，下同）明湖路81
    號前，由陳明光持客觀上足供為兇器使用之T型扳手1支（未
    扣案）撬開車門鎖下手行竊，另由王政坤、少年蔡○○2人
    負責在旁把風，共同竊取林黃淑化所有之車牌號碼8668-QR
    號自用小客車得手，並作為渠等代步之用。嗣於翌日（99年
    3 月27日）上午某時許，陳明光駕駛前開自用小客車行經高
    雄市○○區○○路375號前，因駕駛不慎而撞及電線桿，致
    該自用小客車受損，3人遂將該自用小客車棄置並逃離該地
    。嗣於99年3月29日下午4時30分許，員警在前揭肇事地點尋
    獲上開自用小客車（已發還林黃淑化），並在車內扣得陳明
    光所有與本案無關之皮夾、白色棉質手套1雙、黑色襪子1雙
    、佛珠手鍊1條、黑色手機袋1個、眼鏡1副、外套1件、牛皮
    紙袋1個等物，因而循線查悉上情。
三、案經臺灣高雄地方法院檢察署檢察官偵查起訴。
    理  由
一、按本件被告陳明光、王政坤所犯均係死刑、無期徒刑、最輕
    本刑為3年以上有期徒刑以外之罪，其於審理時就前揭被訴
    事實均為有罪之陳述，經法官告知簡式審判程序之旨，並聽
    取其與公訴人之意見後，本院認無不得或不宜改依簡式審判
    程序進行之處，爰依刑事訴訟法第273條之1第1項，裁定本
    件依簡式審判程序審理，合先敘明。
二、上開事實，業據被告陳明光、王政坤於警詢、偵查及本院審
    理時均坦承不諱，核與證人即共犯蔡亞文於本院99年度易字
    第2122號審判程序之陳述及證人即被害人惠敬林、被害人林
    黃淑化於警詢中證述之情節相符，並有失車唯讀案件基本資
    料、車輛尋獲電腦輸入單、贓物認領保管單、高雄縣政府警
    察局鑑識課刑案現場勘察報告99年3月29日、勘察照片32 張
    、贓物認領保管單、車輛尋獲電腦輸入單、扣押物品目錄表
    、查獲照片8張〔本院99年度易字第2122號卷第159頁、第16
    0 頁，高雄縣政府警察局仁武分局解送人犯報告書影印卷（
    下稱警卷）第27頁、第28頁背面、第29頁、第41頁背面至第
    43  頁，高雄縣政府警察局仁武分局刑案偵查卷宗影印卷（
    下稱警卷一）第5頁、第6頁〕在卷可稽，足認被告陳明光、
    王政坤2人之任意性自白與事實相符，洵堪信實。從而，本
    件事證明確，被告陳明光、王政坤犯行，均堪認定，應依法
    論科。
三、新舊法比較：
    查被告行為後，刑法第321條第1項業於100年1月26日修正公
    布，並於同年月28日生效施行。按行為後法律有變更者，適
    用行為時之法律，但行為後之法律有利於行為人者，適用最
    有利於行為人之法律，刑法第2條第1項定有明文。查修正前
    刑法第321條第1項規定：「犯竊盜罪而有左列情形之一者，
    處6月以上、5年以下有期徒刑：一、於夜間侵入住宅或有人
    居住之建築物、船艦或隱匿其內而犯之者。二、毀越門扇、
    牆垣或其他安全設備而犯之者。三、攜帶兇器而犯之者。四
    、結夥三人以上而犯之者。五、乘火災、水災或其他災害之
    際而犯之者。六、在車站或埠頭而犯之者」；修正後刑法第
    321條第1項則規定：「犯竊盜罪而有下列情形之一者，處6
    月以上、5年以下有期徒刑，得併科新臺幣10 萬元以下罰金
    ：一、侵入住宅或有人居住之建築物、船艦或隱匿其內而犯
    之者。二、毀越門扇、牆垣或其他安全設備而犯之者。三、
    攜帶兇器而犯之者。四、結夥三人以上而犯之者。五、乘火
    災、水災或其他災害之際而犯之者。六、在車站、埠頭、航
    空站或其他供水、陸、空公眾運輸之舟、車、航空機內而犯
    之者」，經比較新舊法之規定，新法法定刑除增加「得併科
    10萬元以下罰金」之罰金刑外，並刪除原第1款「於夜間」
    之要件，且就第6款增加「航空站、其他供水、陸、空公眾
    運輸之舟、車、航空機內」之要件，核均屬加重刑罰或擴大
    加重竊盜構成要件之涵攝範圍，是修正後刑法第321條第1項
    之規定並未較有利於行為人，自應適用修正前刑法第321條
    第1項之規定。
四、按刑法第321條第1項第3款所稱兇器，其種類並無限制，凡
    客觀上足對人之生命、身體、安全構成威脅，具有危險性之
    兇器均屬之，且祇須行竊時攜帶此種具有危險性之兇器為已
    足，不以攜帶之初有行兇之意圖為必要（最高法院79臺上字
    第5253號判例意旨可資參照）。查上開事實欄一、二部分，
    被告陳明光與共犯蔡亞文行竊時所持用之六角扳手1支，及
    被告陳明光持用以行竊之T型扳手1支，雖均未扣案，惟六角
    扳手既足供用以拆卸螺絲旋緊之機車車牌，另T型扳手既足
    用以撬開自用小客車之車門鎖，堪認該等器具均質地堅硬，
    且有相當長度便於施力，若持之揮打或刺擊他人，客觀上顯
    然足以對人之生命、身體、安全構成威脅，具有危險性，均
    應屬兇器無訛。又按刑法分則或刑法特別法中規定之結夥2
    人或3人以上之犯罪，應以在場共同實施或在場參與分擔實
    施犯罪之人為限，最高法院著有76年臺上字第7210號判例可
    資參佐。查被告陳明光、王政坤與少年蔡○○共犯本件如上
    開事實欄二所示之竊盜犯行，係由被告王政坤與少年蔡○○
    在旁把風，被告陳明光持T型扳手撬開車門鎖之方式下手行
    竊，足認3人共同在場參與並分擔實施犯罪，且少年蔡○○
    行為時係14歲以上未滿18歲之人，具有責任能力，自得計入
    刑法第321條第1項第4款所稱之結夥3人以內。另同一竊盜行
    為同時具備刑法第321條第1項所列數款加重條件時，係屬實
    質上之一罪（最高法院69年台上字第3945號判例、最高法院
    76  年台上字第3291號判決意旨參照），是核被告陳明光前
    開事實欄一所為，係犯修正前刑法第321條第1項第3款之攜
    帶兇器竊盜罪，被告王政坤前開事實欄二所為，係犯修正前
    刑法第321條第1項第3款、第4款之結夥攜帶兇器竊盜罪。被
    告陳明光前開事實欄一所為，與蔡亞文（此次犯行業經本院
    以99年度易字第2122號判決確定）有犯意聯絡，行為分擔，
    應論以共同正犯；另被告王政坤前開事實欄二所為，與被告
    陳明光（此次犯行業經本院以99年度易字第2122號判決確定
    ）、少年蔡○○（因檢察官起訴違背規定，本院另為公訴不
    受理之判決，如前述）有犯意聯絡，行為分擔，應論以共同
    正犯。又按兒童及少年福利法第70條第1項前段所定：「成
    年人教唆、幫助或利用兒童及少年犯罪或與之共同實施犯罪
    或故意對其犯罪者，加重其刑至2分之1」，其中成年人教唆
    、幫助或利用兒童及少年犯罪或與之共同實施犯罪之加重，
    並非對於個別特定之行為而為加重處罰，其加重係概括性之
    規定，對一切犯罪皆有其適用，自屬刑法總則加重之性質（
    最高法院99年度臺上字第1128號判決意旨）。查被告陳明光
    、王政坤為上開事實欄二之犯行時，均已年滿18歲，另少年
    蔡○○則係83年3月2日生，為14歲以上未滿18歲之少年乙節
    ，有其個人戶籍資料查詢結果1紙（本院審易字卷第30頁）
    在卷供查，因被告陳明光、王政坤與未滿18歲之少年蔡○○
    共同實施上揭竊盜犯行，此部分自應依兒童及少年福利法第
    70條第1項前段規定，加重其刑。因檢察官誤認少年蔡○○
    業已成年，故就被告王政坤之犯行，未論以上開法條並加重
    其刑，容有未恰，附此敘明之。爰審酌被告陳明光、王政坤
    均年少體健，本應循規蹈矩求職工作、賺取薪資，均不思及
    此，被告陳明光竟竊取他人之機車車牌後另懸掛於他輛機車
    上，欲藉此逃避執行員警之追查，另被告陳明光及王政坤2
    人明知蔡○
    ○為14歲以上未滿18歲之少年，竟與其結夥竊取被害人之自
    用小客車以供渠等代步之用，並於竊取得手駕駛該車肇事後
    即任意棄置於該地，法紀觀念顯然不足，價值觀亦有所偏差
    ，雖被害人已領回失竊之車輛，惟遭被告撞毀，財物損失非
    輕，且被告陳明光、王政坤除犯本件犯行外，尚涉有多起竊
    盜案件，素行不佳，本應嚴懲，惟念及渠等於犯後坦承犯行
    ，頗有悔意，暨參以被告2人之犯罪動機、手段、目的及被
    害人之損害程度等一切情狀，分別量處如主文所示之刑。至
    上開事實欄一、二被告陳明光用以竊取車牌所使用之六角扳
    手1支及竊取自小客車之T型扳手1支，均未扣案，本院考量
    上開物品乃一般日常生活中所可輕易購得之物，價值甚為有
    限，並無非予沒收不可之實益，為免日後執行之困難，爰均
    不為沒收之宣告。另事實欄一所扣案之鑰匙6支、K盤1個、
    小燈1個、塑膠吸管1支、卡片1張、吸食器1個、一粒眠21顆
    及愷他命2包，均非被告陳明光所有，另事實欄二所扣案之
    皮夾、白色棉質手套1雙、黑色襪子1雙、佛珠手鍊1條、黑
    色手機袋1個、眼鏡1副、外套1件、牛皮紙袋1個等物，被告
    陳明光雖自承為其所有，惟無證據證明與本案之竊盜犯行有
    關，亦均不予宣告沒收，附此敘明之。
據上論斷，應依刑事訴訟法第273條之1第1項、第299條第1項前
段，兒童及少年福利法第70條第1項前段，刑法第2條第1項前段
、第28條，修正前刑法第321條第1項第3款、第4款，判決如主文
。
本案經檢察官陳俊宏到庭執行職務。
中    華    民    國  100    年    10    月    12    日
                  刑事第十庭    法  官  林勳煜
以上正本證明與原本無異。
如不服本判決應於收受判決後10日內向本院提出上訴書狀，並應
敘述具體理由。其未敘述上訴理由者，應於上訴期間屆滿後20日
內向本院補提理由書(均須按他造當事人之人數附繕本)「切勿逕
送上級法院」。
中    華    民    國   100    年    10    月    12    日
                                書記官  陳莉庭
附錄本院判決論罪科刑法條
修正前中華民國刑法第321條
（加重竊盜罪）
犯竊盜罪而有下列情形之一者，處 6 月以上、5 年以下有期徒
刑：
一、於夜間侵入住宅或有人居住之建築物、船艦或隱匿其內而犯
    之者。
二、毀越門扇、牆垣或其他安全設備而犯之者。
三、攜帶兇器而犯之者。
四、結夥三人以上而犯之者。
五、乘火災、水災或其他災害之際而犯之者。
六、在車站或埠頭而犯之者。
前項之未遂犯罰之。